臺灣高雄地方法院刑事判決　　　　　　　96年度易字第3136號
公　訴　人　臺灣高雄地方法院檢察署檢察官
被　　　告　甲○○
上列被告因詐欺案件，經檢察官提起公訴（96年度偵字第17638
號），嗣因被告就被訴事實為有罪之陳述，經本院告知簡式審判
程序意旨，並聽取公訴人及被告之意見後，本院合議庭裁定由受
命法官獨任依簡式審判程序審理，判決如下：
    主  文
甲○○幫助意圖為自己不法之所有，以詐術使人將本人之物交付
，處有期徒刑伍月，如易科罰金，以新臺幣壹仟元折算壹日，減
為有期徒刑貳月又拾伍日，如易科罰金，以新臺幣壹仟元折算壹
日。
    事  實
一、甲○○於民國95年11月下旬某日，見「自由快報」分類廣告
    欄內，由真實姓名年籍均不詳之成年人士刊載之收購、租借
    金融帳戶廣告，得知出售、出租其於金融機構所申設帳戶之
    存摺、提款卡及密碼可換取現金花用，而依其社會經驗，應
    有相當之智識程度可預見提供帳戶之存摺、提款卡及密碼供
    他人使用，而向對方收取報酬，將幫助他人對不特定之人為
    詐欺取財，而基於幫助詐欺取財之犯意，閱報後即依上開報
    紙分類欄內刊載之電話與真實姓名年籍均不詳之成年男子聯
    絡，於95年11月下旬某日晚上約6 時許，相約在高雄火車站
    附近某統一超商旁，將其所有向中華郵政股份有限公司鳳山
    三民路郵局（下稱三民路郵局）所開立之帳號000000000000
    00號帳戶之存摺、印章、提款卡及密碼等物，以新臺幣（下
    同）3,000 元之代價出租予上開成年男子，並交付之，以此
    幫助該成年男子及其所屬詐騙集團遂行詐欺犯行。嗣該詐騙
    集團成員於取得上開帳戶後，遂基於意圖為自己不法所有之
    詐欺犯意，於95年12月1 日上午9 時許，偽以郵局人員名義
    ，撥打電話向乙○○佯稱：有掛號信未領取，請其撥打0000
    000000號電話辦理云云，乙○○不疑有他，遂依指示撥打上
    開電話，而由該集團另一成員向其佯稱：身分證遭盜用，在
    高雄富邦銀行違規開立帳戶，此為刑事案件，會請法院相關
    人員解決云云，旋由自稱「江受中法官」之另一詐騙集團成
    員復向乙○○稱：須將其名下帳戶所有存款暫時轉匯至其所
    指定之帳戶內保管，待事情查明後即歸還云云，致乙○○陷
    於錯誤，遂依其指示，於95年12月4 日上午9 時50分許，在
    址設臺北市○○路○段42號1 樓之臺灣銀行東門簡易型分行
    匯款1,500,000 元至甲○○上開三民路郵局帳戶內，該款項
    隨即遭該詐騙集團人員提領一空。嗣乙○○發覺受騙而報警
    處理，始查悉上情。
二、案經高雄縣政府警察局移送臺灣高雄地方法院檢察署檢察官
    偵查起訴。
    理  由
一、按本件被告甲○○所犯係死刑、無期徒刑、最輕本刑為3 年
    以上有期徒刑以外之罪，其於準備程序就前揭被訴事實為有
    罪之陳述，經受命法官告知簡式審判程序之旨，並聽取其與
    公訴人之意見後，本院認無不得或不宜改依簡式審判程序進
    行之處，爰依刑事訴訟法第273 條之1 第1 項、第284 條之
    1 ，裁定本件由受命法官獨任進行簡式審判程序，合先敘明
    。
二、上揭事實，業據被告於本院審理時坦承不諱，並據被害人乙
    ○○於警詢中指述明確，並有95年12月4 日臺灣銀行匯出匯
    款回條聯、中華郵政股份有限公司鳳山郵局鳳營字第096010
    0180號函暨檢附開戶基本資料、客戶歷史交易清單、變更資
    料共6 紙在卷可資佐證（見警卷第4 、13至21頁），足認被
    告之自白核與事實相符，自可採為認定事實之依據，本件事
    證明確，被告犯行堪以認定。
三、按刑法上之幫助犯，係對於犯罪與正犯有共同之認識，而以
    幫助之意思，對於正犯資以助力，而未參與實施犯罪之行為
    者而言，是以，如未參與實施犯罪構成要件之行為，且係出
    於幫助之意思提供助力，即屬幫助犯，而非共同正犯。本件
    被告將上開三民路郵局之存摺、提款卡及密碼等物，提供予
    該不詳詐騙集團之成員使用，用以詐騙被害人乙○○，遂行
    詐欺取財之犯行，固如上述，然被告單純提供帳戶供人使用
    之行為，並不等同於向被害人施以欺罔之詐術行為，且亦無
    證據證明被告有參與詐欺取財犯行之構成要件行為，是揆諸
    前揭說明，核其所為，係犯刑法第339 條第1 項、刑法第30
    條第1 項前段之詐欺取財罪幫助犯，爰依刑法第30條第2 項
    之規定，減輕其刑。
四、爰審酌被告正值青壯，非無謀生能力，竟因貪圖小利，將個
    人帳戶提供他人詐欺取財使用，紊亂社會正常交易秩序，並
    使不法之徒藉此輕易從事犯罪，檢警難以追查緝捕，增加被
    害人尋求救濟之困難，亦使不法犯罪集團得以順利掩飾詐欺
    所得財物，及被害人因此遭詐騙金額高達1,500,000 元，其
    犯行不宜輕宥，惟念其犯後坦承犯行，態度尚佳，且前無犯
    罪前科紀錄，有臺灣高等法院被告前案紀錄表在卷可稽，素
    行尚佳，一時失慮而為本件犯行及其僅為幫助行為，實際所
    得利益不多等一切情狀，量處如主文所示之刑，並斟酌被告
    所犯情節及被告係高中肄業、目前無業、經濟狀況勉持等情
    ，有警詢筆錄1 份足稽，諭知以新臺幣1,000 元折算1 日為
    易科罰金之折算標準，以資懲儆。又本件被告犯罪時間在96
    年4 月24日以前，合於減刑條件，爰依中華民國96年罪犯減
    刑條例第2 條第1 項第3 款之規定，應減其宣告刑2 分之1
    如主文所示，並諭知易科罰金之折算標準。至被告所交付之
    上開帳戶、存摺及提款卡等物，雖係供犯罪所用之物，然既
    已交付該真實姓名年籍均不詳之人使用，顯已移轉其所有權
    予該人，而非被告所有，且均非違禁物，亦無證據足資證明
    係屬應沒收之物，又因幫助犯不適用責任共同之原則，對正
    犯所有供犯罪所用或因犯罪所得之物，勿庸併為沒收之宣告
    （最高法院88年度臺上字第6234號判決參照），爰不另為沒
    收之宣告，併予敘明。
據上論斷，應依刑事訴訟法第273 條之1 第1 項、第284 條之1
、第299 條第1 項前段，刑法第30條第1 項、第2 項、第339 條
第1 項、第41條第1 項前段，刑法施行法第1 條之1 ，中華民國
96年罪犯減刑條例第2 條第1 項第3 款、第4 條、第7 條，判決
如主文。
本案經檢察官丙○○到庭執行職務。
中　　華　　民　　國　　96　　年　　11　　月　　20　　日
                  刑事第二庭    法　官  錢衍蓁
以上正本證明與原本無異。
如不服本判決應於收受本判決後10日內向本院提出上訴書狀，並
應敘述具體理由，如未敘述上訴理由者，應於上訴期間屆滿後20
日內補提理由書狀於本院（均須按他造當事人之人數附繕本）「
切勿逕送上級法院」。
中　　華　　民　　國　　96　　年　　11　　月　　20　　日
　　　　　　　　　　　　　　　　書記官  秦富潔
附錄本案論罪科刑法條全文：
刑法第339條
(普通詐欺罪）
意圖為自己或第三人不法之所有，以詐術使人將本人或第三人之
物交付者，處5 年以下有期徒刑、拘役或科或併科1 千元以下罰
金。
以前項方法得財產上不法之利益或使第三人得之者，亦同。
前二項之未遂犯罰之。
